臺灣彰化地方法院民事判決　　　　　　　　　　　　　　九十年度訴字第八八九號
　　原　　　告　巫吳美女
　　被　　　告　丁○○
　　　　　　　　乙○○
　　被　　　告　丙○○
　　　　　　　　庚○○
　　　　　　　　己○○
　　　　　　　　甲○○
　　訴訟代理人　戊○○
右當事人間請求清償借款等事件，本院判決如左：
    主      文
被告應連帶給付原告新台幣捌拾萬元，及自民國八十八年九月十七日起至清償日止按
年息百分之十．八計算之利息。
原告其餘之訴駁回。
訴訟費用由被告連帶負擔百分之七十八，餘由原告負擔。
本判決原告勝訴部分，於原告以新台幣貳拾柒萬元供擔保後，得假執行。但被告丁○○、乙○○如於假執行程序實施前，以新台幣捌拾萬元為原告預供擔保，得免為假執
行。
原告其餘假執行之聲請駁回。
    事      實
甲、原告方面：
  一、聲明：
    (一)被告應連帶給付原告新台幣 (下同)二十萬元，及自民國 (下同)八十九年十
        二月四日起至清償日止按年息百分之十．八計算之利息。
    (二)被告應連帶給付原告二萬零三百元。
    (三)被告應連帶給付原告八十萬元，及自民國八十八年九月十七日起至清償日止
        按年息百分之十．八計算之利息。
    (四)訴訟費用由被告連帶負擔。
    (五)第一項聲明，請依職權宣告假執行。
    (六)第二、三項聲明，原告願供擔保，請准宣告假執行。
  二、陳述：
    (一)原告持有被告等之被繼承人巫有漢  (已於九十年四月十八日死亡)為發票人
        ，發票日八十七年一月十一日、到期日八十九年一月十一日、面額二十萬元
        之本票乙紙，約定利息為每萬元每日三分，即每萬元月息九十元，年息為百
        分之十．八。前開本票之利息部分，原僅付息至八十八年九月十六日，嗣巫
        有漢於八十九年十二月三日再付息一萬元，故自八十八年九月十七日起至八
        十九年十二月三日止，尚欠原告利息二萬零三百元。至八十九年十二月四日
        迄今之利息及二十萬元之本金，則尚未清償，爰依繼承及票據法律關係請求
        被告等連帶給付上開票款二十萬元、遲延利息及已屆期未付之利息二萬零三
        百元。
    (二)另巫有漢於八十一年一月一日向原告借用六十萬元，又於八十一年八月十二
        日再向原告借用二十五萬元  (已於八十三年四月十二日返還本金五萬元)，
        利息亦約定為每萬元日息三分。前開借用金額之利息僅付至八十八年九月十
        六日，本金八十萬元及其餘利息，均未清償。爰依繼承及借貸法律關係請求
        被告等連帶給付上開借款八十萬元及遲延利息。
    (三)對被告抗辯之陳述：
    １、原告自認提出之本票為被告丙○○簽發交付，因當時巫有漢已中風，而借用
        證書原為巫有漢交付，嗣利息記滿換發時改由被告丙○○交付。另原告曾至
        巫有漢家中收取利息，當時被告乙○○之母曾囑付其計算利息給原告，故被
        告乙○○不可能不知借款之事。
    ２、本件借款係原告先後多次借出，原告執有之借用證書被收回再換單，或以本
        票代替借用證書使用，而該借用證書及本票均繼續載明支付利息之情形，而
        本件借款及歷來收取利息之情形，均明確記載在巫有漢之帳冊上，遂聲請命
        被告丙○○提出帳冊供核對，不容被告丁○○、乙○○片面否認。
    ３、原告自認八十九年十二月間曾自被告之母收取一萬元，原告記載為收取利息
        一萬元，但被告等記載為「去金」一萬元，二者意義不同。
    ４、巫有漢於八十一年十一月間第一次中風，救治後意識恢復，迄至八十七年三
        月間第二次中風以後，始意識不清，此有中山醫學院附設醫院之精神鑑定報
        告書為證。
    ５、被告乙○○在鈞院員林簡易庭九十年度員簡字第三五九號給付票款事件於九
        十一年一月二十二日審理時，被告乙○○曾承帳冊上面註明「璋」字為其書
        寫，足見在巫有漢中風前後，被告乙○○對巫有漢借貸事宜亦曾代為處理。
        另依帳冊資料記載，巫有漢於八十一年十一月二十三日第一次中風後，被告
        乙○○至少於八十四年六月六日及八十五年二月十二日經手處理訴外人吳美
        雲之付息，於八十六年一月二日處理訴外人陳益財之去金及入金，於八十六
        年三月二十五日處理訴外人陳益財去金及付息，於八十六年六月八日處理陳
        梅蘭付息，於八十六年六月十日處理訴外人陳益財之去金，於八十六年六月
        十四日處理訴外人林研去金，於八十六年六月二十日處理訴外人莊春喜及莊
        新林付息，於八十六年六月二十四日處理訴外人陳益財之去金，於八十六年
        七月十六日處理訴外人陳益財、巫金池付息，於八十六年九月十四日處理訴
        外人林金枝去金及付息、訴外人巫施寄、梁小惠、陳益源、巫金池付息等，
        被告丁○○、乙○○豈能辯稱係被告丙○○之債務？並否認原告之債權？
    ６、依被告丙○○提出之帳冊資料，原告於七十六、八十六、八十七及八十八年
        間數度前往收取利息時，皆由被告乙○○負責經手處理，則被告乙○○若不
        承認原告之債權，何以數度處理付息予原告之理？尤甚者，於九十一年六月
        十四日在鈞院審理時，鈞院提示前開帳冊命被告乙○○辨識筆跡時，被告乙○○竟未遵從詳加辨識帳冊筆跡，僅顧左右而言他，若非心虛，何以致之？
  三、證據：提出本票影本一件、借用證書影本二件、繼承系統表一件、戶籍謄本九
      件、私立中山醫學院附設孫中山先生紀念醫院九十年三月十九日中山醫九十川
      智法字第九００二０五號函及精神鑑定報告書影本一件為證，並聲請訊問證人
      陳益源、莊春喜、張家銘。
乙、被告丁○○、乙○○方面：
  一、聲明：
    (一)原告之訴駁回。
    (二)訴訟費用由原告負擔。
    (三)如受不利判決，請准供擔保宣告免為假執行。
  二、陳述：
    (一)原告主張之本件債權不實在，因巫有漢自八十一年十一月二十三日中風起至
        九十年四月十八日死亡之間，因腦幹中風致右側肢體偏癱及完全性失語症，
        已無行為能力，並經鈞院九十年度禁字第十四號民事裁定宣告禁治產，巫有
        漢將如何簽發本票？系爭本票是被告丙○○偽造簽發，巫有漢並不須負任何
        票據責任，被告丙○○等其餘被告竟均認諾原告之請求，即與事實不符。
    (二)巫有漢生前固曾與鄰居間有金錢往來，但是否曾向原告借錢，及原告是否曾
        至家中收取利息，被告乙○○均不清楚。至家中之財務均由被告丙○○經手
        處理，被告乙○○無法參與。
    (三)被告丙○○提出之帳冊資料，被告乙○○對八十一年底以前之帳冊有其筆跡
        乙事不爭執，但否認於八十二年以後之帳冊仍有其筆跡。
    (四)本件債務係被告丙○○積欠原告之債務，豈能要求巫有漢之其他繼承人共同
        承擔？
  三、證據：提出台中市立復健醫院診斷證明書影本一件、本院九十年度禁字第十四
      號民事裁定影本一件、中山醫學大學附設醫院九十年十一月七日中山醫九十川
      智法字第九０一０四六號函影本一件、九十年十月二日本院員林簡易庭九十年
      度員簡字第三五九號言詞辯論筆錄影本一件、本票影本二件及土地登記謄本一
      件為證。
丙、被告丙○○、戊○○、庚○○、己○○、甲○○方面：
  一、聲明：同意原告之請求。
  二、陳述：
    (一)被告等之被繼承人巫有漢生前確有向原告借款，對原告提出之本票及借用證
        書均無意見。
    (二)巫有漢生前確有向民間借款之習慣，八十一年中風時已負債一千餘萬元，但
        被告丁○○均置之不理，其長期居住在台中市，對父親巫有漢之債務自然不
        清楚。
    (三)被告等自認原告提出七十五年七月一日、七十九年七月一日、八十一年八月
        十二日之借用證書均為巫有漢生前之筆跡無誤。另借用證書記載「完」字表
        示該證書作廢之意，並已換發新借用證書。被告乙○○抗辯稱不知情，與事
        實不符。
    (四)巫有漢生前記載之帳冊，自八十一年十一月中風後即由被告丙○○、乙○○
        代為記載，帳冊上標記「漢」、「銓」、「璋」者，分別為巫有漢、被告丙○○、乙○○之筆跡。
    (五)八十九年十二月間原告因病住院，被告之母前往探視時曾清償一萬元，此部
        分原告應予扣除。
  三、證據：提出借用證書影本二件及帳冊影本一件為證。
丁、本院依原告聲請調閱本院九十年度禁字第十四號民事卷宗及本院員林簡易庭九十
    年度員簡字第三五九號民事卷宗，並依職權函詢中山醫學大學有關九十年三月十
    九日函附精神鑑定報告書內容及九十年十一月七日函內容之差異所在。
    理      由
一、本件原告起訴主張其持有被告等之被繼承人巫有漢為發票人，發票日八十七年一
    月十一日、到期日八十九年一月十一日、面額二十萬元之本票乙紙，約定利息為
    每萬元每日三分，即年息百分之十．八。前開本票之利息部分，原僅付息至八十
    八年九月十六日，嗣巫有漢於八十九年十二月三日再付息一萬元，故自八十八年
    九月十七日起至八十九年十二月三日止，尚欠原告利息二萬零三百元，而八十九
    年十二月四日迄今之利息及二十萬元之本金，亦未清償。另巫有漢於八十一年一
    月一日向原告借用六十萬元，又於八十一年八月十二日再向原告借用二十五萬元
    (已於八十三年四月十二日返還本金五萬元)，利息亦約定為每萬元日息三分。前
    開借用金額之利息僅付至八十八年九月十六日，本金八十萬元及其餘利息，均未
    清償。爰依繼承、票據及借貸法律關係請求被告等連帶給付上開票款二十萬元、
    借款八十萬元、利息二萬零三百元及本金之遲延利息等情。
二、被告丁○○、乙○○則以巫有漢自八十一年十一月二十三日中風起至九十年四月
    十八日死亡之間，因腦幹中風致右側肢體偏癱及完全性失語症，已無行為能力，
    並經法院裁定宣告禁治產，巫有漢將如何簽發本票？系爭本票應為被告丙○○偽
    造簽發，巫有漢並不須負任何票據責任。又巫有漢生前固曾與鄰居間有金錢往來
    ，但是否曾向原告借錢，及原告是否曾至家中收取利息，被告等均不清楚，無法
    承認原告之債權確實存在。另本件債務係被告丙○○積欠原告之債務，與巫有漢
    無關，豈能要求巫有漢之其他繼承人共同承擔等語置辯。被告丙○○、戊○○、
    庚○○、己○○、甲○○等五人則以同意原告之請求，被告等之被繼承人巫有漢
    生前確有向原告借款，對原告提出之本票及借用證書均無意見等語置辯。
三、原告主張被告等之被繼承人巫有漢於八十七年一月十一日簽發交付前開面額二十
    萬元本票向原告借款，約定利息為每萬元每日三分，本票利息僅付至八十八年九
    月十六日，嗣巫有漢於八十九年十二月三日再付一萬元；另巫有漢於八十一年一
    月一日及同年八月十二日分別向原告借用六十萬元、二十五萬元，利息亦約定為
    每萬元日息三分，迄今僅清償五萬元，尚欠八十萬元未還，而利息亦僅付至八十
    八年九月十六日之事實，已據其提出本票影本一件、借用證書影本二件、繼承系
    統表一件及戶籍謄本九件各在卷為憑，核屬相符，且經證人陳益源到庭結證明確
    ，亦為被告丙○○、戊○○、庚○○、己○○、甲○○等五人不爭執，至被告丁○○、乙○○就上開文書之形式上真正亦不爭執，是原告此部分之主張自堪信為
    真實。
四、是本件應探究者為被告等之被繼承人巫有漢是否曾於右揭時間向原告借款？巫有
    漢就上開本票及借用證書是否應負票據及借款清償之責任？即原告基於繼承、票
    據及借款等法律關係請求是否有據？茲分別說明如次：
  (一)按訴訟標的，對於共同訴訟之各人，必須合一確定者，共同訴訟人中一人之行
      為不利益於共同訴訟人者，對於全體不生效力，民事訴訟法第五十六條第一項
      第一款定有明文。本件原告主張被告丁○○等七人為債務人巫有漢之法定繼承
      人，並基於繼承、票據及借貸等法律關係請求被告丁○○等七人就巫有漢所負
      欠之債務負連帶清償責任，被告丁○○等七人即屬連帶債務人，而本件訴訟標
      的法律關係對被告丁○○等七人自須合一確定，在訴訟上應同勝同敗，故本件
      訴訟就被告丁○○等七人應有民事訴訟法第五十六條第一項第一款之適用。從
      而被告丙○○、戊○○、庚○○、己○○、甲○○等五人固就原告主張之訴訟
      標的法律關係為認諾，被告丁○○、乙○○則否認原告之請求，被告丙○○等
      五人所為之該項認諾，自屬不利益於被告丁○○、乙○○等共同訴訟人之行為
      ，依前揭法條規定，被告丙○○等五人所為之認諾應不生效力，合先敘明。
  (二)本件被告丁○○等七人之被繼承人巫有漢生前曾於八十一年十一月二十三日第
      一次中風，右側偏癱，併有失語現象，經救治後，再於八十七年三月間第二次
      中風，意識不清，迄至九十年四月十八日死亡乙節，為兩造一致不爭執，則巫
      有漢於八十一年十一月間第一次中風後，迄至八十七年三月間第二次中風間，
      其意識狀態如何，涉及原告持有巫有漢名義、發票日八十七年一月十一日、到
      期日八十九年一月十一日、面額二十萬元之本票，關於巫有漢之發票行為是否
      有效？此為兩造重要爭點所在，分述如左：
  １、查在票據上簽名者，依票上所載文義負責，票據法第五條第一項固設有規定，
      惟當事人主張有利於己之事實者，就其事實有舉證之責任 (參見民事訴訟法第
      二百七十七條規定) ，而支票為無因證券，僅就支票作成前之債務關係，無庸
      證明其原因而已。至該支票本身是否真實，即是否為發票人所作成，即應由支
      票債權人負證明之責，此觀民事訴訟法第二百七十七條規定之法理至明 (最高
      法院五十年台上字第一六五九號判例意旨參照) 。從而原告持有系爭二十萬元
      本票，依其形式觀察，除受款人、金額文字及數字為手寫，另蓋用「巫有漢」
      之印文外，其餘有關發票人「巫有漢」之簽名、發票日、到期日及發票人地址
      均以蓋用條戮方式為之，而被告丁○○、乙○○復否認系爭本票之真實性，則
      系爭本票是否為發票人巫有漢所作成已有爭執，依前開最高法院判例意旨，自
      應由本票債權人之原告負證明責任，即原告應舉證證明巫有漢於八十七年一月
      十一日具有簽發票據之意思能力，若巫有漢當時之意識狀態足為辨識簽發票據
      之真意，縱系爭本票之必要記載事項均假手他人完成，仍不失為有效之票據，
      否則系爭本票之發票行為既然無效，巫有漢就系爭本票自不負發票人之票據責
      任甚明。
  ２、關於巫有漢於八十七年十一月間第一次中風後之意識狀態如何，原告雖提出私
      立中山醫學院附設孫中山先生紀念醫院九十年三月十九日中山醫九十川智法字
      第九００二０五號函及精神鑑定報告書記載巫有漢於「八十一年十一月間因突
      發性右側偏癱，意識昏迷而送院，腦部核磁共振顯示左側腦幹及視丘栓塞性腦
      中風，經治療後意識恢復」等語，認為巫有漢在第一次中風後仍有意識能力，
      而被告丙○○、戊○○、庚○○、己○○、甲○○等五人及證人陳益源亦附和
      其說，惟本院員林簡易庭九十年度員簡字第三五九號給付票款事件承審法官曾
      就同一問題函詢中山醫學大學附設醫院 (即私立中山醫學院附設孫中山先生紀
      念醫院改制後之名稱) 有關巫有漢第一次中風後之意識狀態，經該醫院答覆稱
      「患者巫有漢在八十一年十一月中風後已呈現痴呆狀況，並不能與外界互動，
      日常生活完全依賴他人，無言語及行為能力」等語，有被告丁○○、乙○○提
      出該醫院九十年十一月七日中山醫九十川智法字第九０一０四六號函影本一件
      可按，而本院依職權再就同一問題函詢該醫院，亦經該醫院答覆稱「病患巫有
      漢自八十一年十一月中風後已無語言能力，無法與外界溝通互動，達痴呆程度
      ，無行為能力，全須依靠別人」等語，及「依本院病歷及家屬表示，可知病患
      巫有漢自八十一年十一月中風後已無語言能力，無法與外界溝通互動，達痴呆
      程度，無行為能力，全須依靠別人，如此狀況延續至八十七年第二次中風仍持
      續」等語，有中山醫學大學附設復健醫院九十一年三月二十日台復醫九０川德
      字第九０二八四號函及九十一年五月二十七日台復醫九０川德字第九０三三二
      號函各在卷為憑，足見巫有漢於八十七年十一月間第一次中風後已無語言能力
      ，無法與外界溝通互動，並持續至八十七年三月間之第二次中風仍然如此，在
      醫學上之判斷即已達痴呆程度，而巫有漢之病情既持續惡化並無好轉之情形，
      被告丙○○於八十七年一月十一日代替巫有漢簽發系爭本票交付原告時 (此為
      原告自認在卷，參見九十年十一月三十日言詞辯論筆錄) ，縱令被告丙○○曾
      予告知，已呈痴呆狀態之巫有漢在客觀上應無瞭解簽發票據之意思能力之可能
      。至原告雖依據被告丙○○之自認，及證人陳益源之證言「我曾經去看過他，
      他知道是我，但會流眼淚，無法與我講話，中風後約年餘就不太認識我」等語
      (參見九十一年一月十六日言詞辯論筆錄)，然被告丙○○之自認係屬不利於共
      同訴訟人之行為，依前揭民事訴訟法第五十六條第一項第一款規定，對全體不
      生效力，已不待言，而證人陳益源既證稱巫有漢「中風後約年餘就不太認識我
      」等語，則巫有漢於八十一年十一月第一次中風後年餘已無法辨識長達四十年
      之友人即證人陳益源，益見巫有漢之病情僅有繼續惡化而無改善，間隔五年餘
      之八十七年一月間，巫有漢豈能就簽發系爭本票之真意有所認識？是原告此部
      分之主張不足採信。從而巫有漢於八十七年一月十一日既無法瞭解簽發票據之
      真意，巫有漢就原告持有系爭本票之發票行為應屬無效，自不負本票發票人之
      票據責任。
  ３、依前述，巫有漢既不負系爭二十萬元本票之發票人責任，被告丁○○等七人即
      無繼承系爭二十萬元票據債務之餘地。故原告依據繼承及票據法律關係請求被
      告丁○○等七人系爭本票票款二十萬元及其遲延利息，尚嫌無憑。又原告另請
      求被告丁○○等七人連帶給付二萬零三百元部分，因原告自認此項請求屬系爭
      二十萬元本票債務之利息，且巫有漢之系爭本票發票行為無效，乃自始當然無
      效，原告對系爭本票之本金債權已不得請求，其另行請求該項票款利息，亦屬
      無據，均不應准許。
  (三)又稱消費借貸者，謂當事人一方移轉金錢或其他代替物之所有權於他方，而約
      定他方以種類、品質、數量相同之物返還之契約。另借用人應於約定期限內，
      返還與借用物種類、品質、數量相同之物，未定返還期限者，借用人得隨時返
      還，貸與人亦得定一個月以上之相當期限，催告返還。民法第四百七十四條第
      一項及第四百七十八條分別設有明文。本件原告主張巫有漢生前於八十一年一
      月一日及八十一年八月十二日分別向原告借款六十萬元、二十五萬元，約定利
      息為每萬元日息三分，換算年息為百分之十．八，上開借款已於八十三年四月
      十二日清償五萬元，目前尚欠本金八十萬元及自八十八年九月十七日起之遲延
      利息等情，已據原告提出巫有漢簽發交付之借用證書二件足憑，核屬相符，且
      經證人陳益源到庭結證明確，亦為被告丙○○、戊○○、庚○○、己○○、甲○○等五人一致不爭執。至被告丁○○、乙○○固否認原告上開借款債權之真
      正，惟依原告提出借用證書二紙背面記載之付息情形，核與被告丙○○提出巫
      有漢生前之帳冊內容相符，而前開二筆借款之時間均成立於八十一年十一月二
      十三日即巫有漢第一次中風之前，且帳冊內記載有關八十一年八月十二日該筆
      借款之筆跡復為巫有漢之親筆跡，亦為被告丙○○供承在卷，足認前開二筆款
      項均為巫有漢生前向原告借貸甚明，否則巫有漢事後何以願意支付利息及不對
      前開二筆借款表示異議？被告丁○○、乙○○抗辯稱原告前開二筆借款不實在
      ，及縱令借款屬實，亦為被告丙○○積欠原告之債務云云，迄至本件言詞辯論
      終結前均未舉證以實其說，況被告乙○○亦自認「巫有漢生前曾與鄰居間有金
      錢往來」等語屬實，本院審酌原告提出之前開證據資料及被告丙○○之陳述，
      堪認巫有漢生前確曾向原告借用前開八十萬元至明，要無僅因被告丁○○、乙○○之單純否認，逕為否定巫有漢生前曾向原告借用前開二筆款項之事實，故
      被告丁○○、乙○○此部分之抗辯委無可採。
  (四)另繼承，因被繼承人死亡而開始。繼承人自繼承開始時，除本法另有規定外，
      承受被繼承人財產上之一切權利、義務。又繼承人對於被繼承人之債務，負連
      帶責任。民法第一千一百四十七條、第一千一百四十八條及第一千一百五十三
      條第一項分別定有明文。本件被告丁○○等七人為巫有漢之法定繼承人，而巫
      有漢於九十年四月十八日死亡，被告丁○○等七人就巫有漢所遺留之財產亦未
      為拋棄繼承等情，為兩造一致不爭執，並有原告提出巫有漢之繼承系統表一件
      及戶籍謄本九件足憑，則依前述，巫有漢生前曾向原告借用前開二筆款項共八
      十萬元及約定按年息百分之十．八計算利息，迄今尚未返還，原告據此基於繼
      承及借款法律關係訴請被告丁○○等七人連帶清償前開二筆借款及利息，即無
      不合。
五、綜上所述，巫有漢於八十一年十一月二十三日第一次中風後已呈痴呆狀態，不解
    簽發票據之真意，被告丙○○於八十七年一月十一日代巫有漢簽發交付系爭二十
    萬元本票之發票行為應屬無效，故原告基於繼承及票據法律關係訴請被告丁○○
    等七人連帶給付系爭本票票款二十萬元及自八十九年十二月四日起至清償日止之
    遲延利息部分，尚嫌無據，應予駁回。又原告請求被告丁○○等七人連帶給付二
    萬零三百元部分，既為系爭二十萬元本票應付之利息，而原告之上開本票債權已
    自始不存在，即無再行請求票據利息之可能，原告此部分之請求不應准許。另巫
    有漢於第一次中風前之八十一年一月一日及八十一年八月十二日分別向原告借款
    八十五萬元部分  (原告主張已清償五萬元，尚欠八十萬元)，依卷內證據資料足
    認前開借款確為巫有漢生前貸借，從而原告基於民法繼承及借款法律關係訴請被
    告丁○○等七人連帶給付借款八十萬元，及自八十八年九月十七日起至清償日止
    按年息百分之十．八計算之利息，洵屬有據，應予准許。
六、又原告及被告丁○○、乙○○分別陳明願供擔保聲請宣告假執行或免為假執行，
    就原告請求清償借款勝訴部分，核與法律規定相符，爰分別酌定相當擔保金額宣
    告之。至原告請求給付票款及票款利息部分，原告雖分別聲請依職權宣告假執行
    及願供擔保聲請宣告假執行，惟其上開二項請求均受敗訴判決，該部分假執行之
    聲請即失所依據，併駁回之。
七、再本件事證已臻明確，原告猶具狀聲請調查證據：(一)訊問證人即中山醫學大學
    附設醫院醫師張家銘，(二)函請向財政部臺灣省中區國稅局員林稽徵所調閱巫有
    漢之全部歸戶財產清單，並向彰化縣溪湖地政事務所調閱巫有漢之不動產資料有
    無設定抵押情形云云。惟查：(一)證人張家銘前經本院二度通知應於九十一年七
    月三日下午及九十一年七月十九日上午到庭作證，證人張家銘於第一次期日具狀
    請假，並提出書面陳述說明案情，因該書面陳述內容不利於原告，原告不同意將
    該書面陳述內容作為證人之證言，本院遂為第二次通知，然證人張家銘拒收第二
    次之開庭通知書，並將通知書退回本院，有卷附該通知書可按，本院審酌兩造提
    出之證據資料，認為原告主張之證人張家銘待證事項已由私立中山醫學大學附設
    醫院之函覆說明獲得心證，證人張家銘縱令到庭作證，其證言與前開醫院函覆內
    容應無兩歧之虞，故無強令證人張家銘到庭作證之必要。(二)本件兩造之爭點在
    於巫有漢生前是否曾簽發系爭本票交付原告及曾否向原告借款八十萬元，本院就
    上開爭點為判斷已足，詎原告請求調閱之上開資料，其目的僅在釐清被告丁○○
    等七人間之家族財產糾葛，與原告無關，亦與本件之爭點顯然無涉，原告聲請調
    查與本件爭點無關之證據，無非意圖延滯訴訟，本院認無調查之必要。此外，兩
    造其餘主張陳述及所提之證據，核與本判決所得之心證及結果不生影響，毋庸再
    予逐一論述，附此敘明。
八、結論：本件原告之訴為一部有理由、一部無理由，並依民事訴訟法第七十九條但
    書、第八十五條第二項、第三百九十條第二項、第三百九十二條，判決如主文。
中　　　華　　　民　　　國　　九十一　　年　　　八　　　月　　  二　  　日
                                    臺灣彰化地方法院民事第一庭
                                        法　　　官　  林    金    灶
右為正本係照原本作成。
如對本判決上訴，應於判決送達後二十日內向本院提出上訴狀。
中　　　華　　　民　　　國　　九十一　　年　　　八　　　月　　  二　  　日
                                        法院書記官　  邱    柏    滄
